【裁判字號】    95,易,339
【裁判日期】    951004
【裁判案由】    竊盜
【裁判全文】
臺灣基隆地方法院刑事判決               95年度易字第339號
公  訴  人  臺灣基隆地方法院檢察署檢察官
被      告  乙○○
                    （現另案在台灣基隆監獄執行中）
上列被告因竊盜案件，經檢察官提起公訴（95年度偵字第3288號
、95年度偵字第3319號、95年度偵字第3416號），被告為有罪之
陳述，本院合議庭乃裁定由受命法官獨任以簡式審判程序進行審
理，並判決如下：
    主      文
乙○○連續竊盜，累犯，處有期徒刑壹年。
    事    實
一、乙○○前曾因竊盜案件，經本院於民國91年5月28日以91年
    度訴緝字第17號判決判處有期徒刑10月確定，並於92年2月
    28日縮刑期滿執行完畢。又因竊盜案件，經本院於95年1月
    27日以94年度簡上字第132號判決判處有期徒刑6月確定（現
    執行中）。猶不知悔改，竟又意圖為自己不法之所有，基於
    概括犯意，自95年2 月5日起至同年6月底止，連續在基隆市
    各地（如附表編號1、2、4、4、6、7、10部分與年籍資料均
    不詳男子王金星基於犯意之聯絡，行為之分擔共同犯案）於
    附表所示之時間、地點（其中附表編號8、13、18、20、22
    竊取衣物部分，業經檢察官於95年9月20日當庭更正刪除，
    是此部分不在本院審理範圍內；附表編號16，被告於基隆市
    ○○街31巷1號竊取女用內褲1件部分，業經檢察官於95年9
    月20日當庭更正地點為基隆市○○街31巷11號，所竊之物為
    運動休閒褲；附表編號43，被告基隆市○○路37巷22號竊取
    男性衣褲部分，業經檢察官於95年9月20 日當庭更正所竊之
    物為女性衣褲；附表編號45，被告於繲岩囿F信路180巷69號
    竊取衣褲部分，業經檢察官於95年9月20 日當庭更正地點為
    基隆市○○路180巷69 號。）竊取巳○○○等人晾曬於屋外
    之女性內衣褲等衣物，嗣於95年7月2日另因竊盜為警緝獲，
    始查悉上情。
二、案經基隆市警察局第一、二、四分局報告臺灣基隆地方法院
    檢察署檢察官偵查起訴。
    理    由
壹、程序事項：
    本件被告乙○○所犯非死刑、無期徒刑、最輕本刑為3 年以
    有期徒刑之罪，亦非高等法院管轄第一審案件，其於準備程
    序進行中，就被訴事實為有罪之陳述，經法官告知其簡式審
    判程序之旨，並聽取公訴人及被告之意見後，依刑事訴訟法
    第273條之1第1 項之規定，經合議庭裁定由受命法官獨任進
    行簡式審判程序，合先敘明。
貳、實體事項：
    上揭事實、業據被告乙○○於警偵訊及本院調查、審理中均
    坦承不諱，核與被害人巳○○○、寅○○○、天○○、戌○
    、庚○○○、玄○○、辛○○、Ｇ○○、卯○○、酉○○、
    Ｈ○○○、宇○○、戊○○○、癸○○、Ｃ○○、Ｅ○○、
    Ａ○○、丑○○○、甲○○、宙○○、Ｋ○○、壬○○、Ｆ
    ○○○、丁○○、辰○○、地○○○、子○○、未○○、Ｊ
    ○○、午○○、Ｄ○○○、Ｉ○○、亥○○、Ｂ○○、申○
    ○、己○○、丙○○於警詢中之指訴失竊情節相符，並有現
    場照片80張在卷可稽，事證明確，被告之犯行足堪認定。
參、論罪科刑：
  一、查被告乙○○行為後，刑法業於民國94年1月7日修正、94
      年2月2日公布，並於95年7月1日起施行（下稱新法，修正
      前刑法下稱舊法），與本案有關部分之第28條、第33條第
      5款、第41條、第47條及第56 條，均已修正。按「行為後
      法律有變更者，適用行為時之法律，但行為後之法律有利
      於行為人者，適用最有利於行為人之法律。」，新法第2
      條第1 項定有明文。此條規定係規範行為後法律變更所生
      新舊法律比較適用之準據法，本身尚無新舊法比較之問題
      ，於新法施行後，應一律適用新法第2條第1項之規定，為
      「從舊從輕」之比較。茲就本案新舊法比較結果說明如下
      ：
      (一)有關刑法第28條共同正犯之法條文字雖有修改，然根據
        立法理由，修法目的在於剔除「陰謀共同正犯」、「預
        備共同正犯」，雖屬行為可罰性要件之變更，但與本案
        之共犯型態無關，應逕依被告行為時之舊法第28條規定
        論以共同正犯。
      (二)按刑法第320條第1項竊盜罪，其法定本刑有罰金刑，依
        據修正後刑法施行法增訂第1條之1：「中華民國94年1
        月7日刑法修正施行後，刑法分則編所定罰金之貨幣單
        位為新臺幣。94年1月7日刑法修正時，刑法分則編未修
        正之條文定有罰金者，自94年1月7日刑法修正施行後，
        就其所定數額提高為30倍。但72年6月26日至94年1月7
        日新增或修正之條文，就其所定數額提高為3倍」（按
        新增訂刑法施行法第1條之1規定，僅係替代罰金罰鍰提
        高標準條例部分條文，與罰金罰鍰提高標準條例罰金額
        度相同，只是貨幣單位由銀元改成新臺幣，並不發生有
        利、不利之問題，惟新法第33條第5 款修正為：「罰金
        ：新臺幣1 千元以上，以百元計算之」，修正後前開竊
        盜罪，所得科處之罰金刑最低數額為新臺幣1 千元，然
        而，依被告行為時之刑罰法律，即罰金罰鍰提高標準條
        例第1條前段規定之提高倍數10倍及舊法第33條第5款規
        定之罰金最低數額為銀元1元新臺幣3元。比較上述修正
        前、後之刑罰法律，自以被告行為時關於科處罰金刑之
        法律均較有利於被告。
      (三)被告行為後，刑法第56條連續犯之規定，業於94年1 月
        7日修正公布刪除，並於95年7月1 日施行，則被告之犯
        行，因行為後刑法業已刪除連續犯之規定，此刪除雖非
        犯罪構成要件之變更，但顯已影響行為人刑罰之法律效
        果，自屬法律有變更，依刑法第2條第1項前段規定，比
        較新、舊法結果，仍應適用較有利於被告之行為時法律
        即舊法論以連續犯（最高法院95年第8次刑事庭會議決
        議參照）。被告前後多次竊盜之犯行，時間緊接，所犯
        係構成要件相同之罪名，顯基於概括犯意為之，為連續
        犯，以一罪論，並應依修正前刑法第56條之規定，加重
        其刑。
      (4)被告曾犯如事實一所述前科，甫於92年2月28 日縮刑期
        滿執行完畢，此有臺灣高等法院被告前案紀錄表乙紙在
        卷可稽，其於5 年內再犯本件有期徒刑以上之罪，不論
        依修正前之刑法第47條，或修正後之刑法第47條第1 項
        之規定，均構成累犯，對被告而言並無有利或不利之情
        形，自不生新舊法比較之問題，應逕依被告行為時即修
        正前之刑法第47條，論以累犯，並遞加重其刑。
      (5)綜上，依新法第2條第1項之「從舊從輕」原則，綜合全
        部罪刑而為比較結果，適用被告行為時之舊法，對被告
        較為有利，自應依新法第2條第1項前段之規定，適用上
        開修正前刑法總則篇相關規定。
 二、核被告乙○○所為，係犯刑法第320條第1項之普通竊盜罪
     。其中如附表編號1、2、4、4、6、7、10部分，與年籍資
     料均不詳之王金星間有犯意聯絡及行為分擔，應論以共同
     正犯。又被告上開盜竊犯行，時間緊接，且觸犯構成要件
     相同之罪名，顯係基於概括犯意為之，為連續犯，應依法
     加重其刑。又被告前曾受如事實一所載有期徒刑之執行完
     畢，於5 年以內再故意犯本件有期徒刑以上之罪，有臺灣
     高等法院被告前案紀錄表在卷可稽，應依法遞加重其刑。
     本院審酌被告多次竊取他人貼身衣物，惡性非輕，惟所犯
     竊財物價值不高，事後坦承犯行，並主動供出部分犯行等
     一切情狀（修正後刑法第57條之規定，為法院就刑之裁量
     審認標準見解之明文化，非屬法律變更，無新舊法比較問
     題，最高法院95年第8次刑事庭會議決議六(一) 參照），量
     處如主文所示之刑。
 三、又依竊盜犯贓物犯保安處分條例固有「強制工作」之保安
     處分規定，惟本院認為被告並無宣告刑前強制工作之必要
     ，其理由如下：依竊盜犯贓物犯保安處分條例第3條第1項
     第1款、第2款之規定，宣告被告應於刑之執行前令入勞動
     處所強制工作者，其第1 款係指「有犯罪之習慣者」，其
     第2 款系指「以犯竊盜罪或贓物罪為常業者」。其「刑之
     執行前，令入勞動場所強制工作」宣告之規定係得宣告，
     並非必宣告，法官有其裁量權。本案被告雖於竊盜罪刑入
     監執行完畢出監後又竊取他人貼身衣物，然其原本係油漆
     工，已工作很長一段時間，平均1個月有時收入3萬多元，
     今年3、4月起工作始減少，並無積極證據足以證明其有犯
     竊盜罪之習慣或以之為常業，是以被告固應接受刑之執行
     ，以接受責任之抵償。惟尚未至必須宣告強制工作之程度
     ，蓋本院考量保安處分係刑罰以外之補充性制度，其目的
     在於預防社會危險性。所謂強制工作，係指以強制方式而
     使人從事勞動工作；名為保安處分，就剝奪人身自由而言
     ，實與刑罰無異，有違反人民有免於勞動強制之自由之虞
     ，自必須對於真正具有社會危險性之行為人始可宣告之，
     否則，難免違背比例原則之虞，自以不宣告為原則，而以
     宣告為例外。因此，本件既尚無積極證據足以證明被告係
     竊盜罪之習慣犯或常業犯，更無積極證據足以證明其有在
     刑之執行前，有先行強制工作之必要性，本院認無宣告強
     制工作之必要，併予指明。
     。
肆、應適用之法條：
    依刑事訴訟法第273條之1第1項、第284條之1、第299條第1
    項前段、第310條之2、第454條第1項，刑法第2條第1項前段
    ，修正前刑法第28條、修正前刑法第56條、第320條第1項、
    修正前刑法第47條、修正前刑法第33條第5款，罰金罰鍰提
    高標準條例第1條前段，現行法規所定貨幣單位折算新台幣
    條例第2條，判決如主文。
本案經檢察官黃○○到庭執行職務。
中    華    民    國    95    年    10    月    4     日
                  刑事第四庭法    官  林淑鳳
以上正本證明與原本無異。
對於本件判決如有不服，應於收受送達後10日內，向本院提出上
訴書狀，上訴於臺灣高等法院，並按他造當事人之人數附具繕本
。
中    華    民    國    95    年    9     月    26    日
                            書 記 官  王毓嫻
附表：
          時間            地點              所竊之物
編號1：95年4月中旬  基隆市○○○路53巷12號  女用內褲2件
              （與王金星一同犯案）
編號2：95年4月中旬  基隆市○○○路45巷25號  女用內褲2件
              （與王金星一同犯案）
編號3：95年6月底    基隆市○○○路27巷32號  女用內衣2件
編號4：95年6月24日  基隆市○○○路27巷36號  女用內褲2件
              （與王金星一同犯案）
編號5：95年6月25日  基隆市○○○路11巷24弄
                    8號                      女用內褲2件
              （與王金星一同犯案）
編號6：95年6月中旬  基隆市○○○路27巷1之6
                    號                       女用內褲3件
              （與王金星一同犯案）
編號7：95年6月底    基隆市○○路119巷22號    女用內褲3件
              （與王金星一同犯案）
編號8：95年6月中旬  基隆市○○市○○街27之
                    1號                      女用內褲1件
編號9：95年6月20日  基隆市○○○路104巷88之
                    1號                      女用內褲2件
編號10：95年6月28日  基隆市○○路44巷13號    女用內褲3件
              （與王金星一同犯案）
編號11：95年6月間    基隆市○○街348號       女用內褲1件
編號12：95年6月10日  基隆市○○路393巷21號   女用內褲1件
編號13：95年5月6日   基隆市○○路393巷51號
                     之1                     女用內褲1件
編號14：95年5月17日  基隆市○○路403巷1號    女用內褲1件
編號15：95年4月9日   基隆市○○路425巷55號   女用內褲1件
編號16：95年3月7日   基隆市○○街31巷1號     女用內褲1件
編號17：95年2月5日   基隆市○○街31巷15號    女用內褲1件
編號18：95年4月22日  基隆市○○街274號       女用內褲1件
編號19：95年6月17日  基隆市○○街314號       女用T恤1件
編號20：95年6月12日  基隆市○○街51巷33號    長袖衣服1件
編號21：95年6月14日  基隆市○○街51巷61號    短袖衣服1件
編號22：95年3月11日  基隆市○○路137巷2弄62
                     號                      短袖衣服1 件
編號23:95 年5月23日  基隆市○○路137巷2弄40
                     號                      長袖衣服1件
編號24：95年4月間    基隆市○○路55巷66號    女用內衣褲
編號25：95年4月間    基隆市○○路55巷42號    女用內衣褲
編號26：95年4月間    基隆市○○路34巷8號     外出服2 套
編號27：95年4月間    基隆市○○路34巷46號    外出服2 套
編號28：95年5、6月間  基隆市○○路34巷8號    2件女性衣褲
編號29：95年5月8日   基隆市○○路34巷88號    短袖衣服
編號30：95年4月29日  基隆市○○路246巷24號   女性衣褲
編號31：95年4月29日  基隆市○○路246巷26號   運動褲及內衣
編號32：95年4月23日  基隆市○○路174巷27號   女用內衣
編號33：95年4月間    基隆市○○路69號        男衣褲
編號34：95年4月間    基隆市○○路130號       女用內衣褲
編號35：95年4月14日  基隆市○○路65巷55之2
                     號                      女用內衣褲
編號36：95年4月間    基隆市○○路65巷108之3
                     號                      女用內衣褲
編號37：95年4月間    基隆市○○路65巷110之2
                     號                      女用內衣
編號38：95年4月間    基隆市○○路316巷13之6
                     號                      衣褲
編號39：95年4月間    基隆市○○路316巷13之9
                     號                      衣褲
編號40：95年4月間    基隆市○○路316巷15號   衣褲
編號41：95年4月間    基隆市○○路316巷16-3
                     號                      內衣褲
編號42：95年4月間    基隆市○○路316巷16之6
                     號                      女性內衣
編號43：95年4月間    基隆市○○路37巷22號    男性衣褲
編號44：95年4月間    基隆市○○路107巷2號    女性內衣褲
編號45：95年4月間    繲岩囿F信路180巷69號    衣褲


司法院資訊處製作；財團法人民間司法改革基金會備份。
